臺灣高等法院臺中分院刑事判決　　　96年度交上易字第1962號
上　訴　人　臺灣臺中地方法院檢察署檢察官
被　　　告　丙○○
　　　　　　　　　　國民
　　　　　　　　　　（另案於臺灣臺中監獄執行中）
上列上訴人因被告過失致死案件，不服臺灣臺中地方法院96年度
交易字第676號中華民國96年9月21日第1審判決（起訴案號：臺
灣臺中地方法院檢察署96年度偵字第7859號），提起上訴，本院
判決如下：
    主  文
上訴駁回。
    事  實
一、丙○○於民國（以下同）96年1月18日下午14時起至同日下
    午15時許止，在臺中市○區○○○路與大慶路口之「大慶黃
    昏市場」內，飲用啤酒2瓶後，已達不能安全駕駛動力交通
    工具之程度，其亦明知無駕駛執照不能駕駛車輛之規定，仍
    駕駛車牌號碼A2-3809號自用小客車，沿臺中縣太平市○○
    路，由新仁路往太平路方向行駛，於同日下午15時50分許，
    途經臺中縣太平市○○路172之2號前，本應注意飲用酒類酒
    精濃度超過規定，不得駕駛，且行車速度應依速限標誌或標
    線之規定，汽車亦應在車道內行駛，在劃有分向限制線之路
    段不得駛入來車之車道內之規定，而依當時情形天候為日間
    自然光線，路面為無缺陷之乾燥柏油路，復無障礙物且視距
    良好，並無不能注意之情事，竟疏未注意車前狀況，行經上
    開左彎道路，未減速慢行，貿然跨越分向限制線（雙黃實線
    ）駛入來車道，逆向行駛，先擦撞對向賴春菊所駕駛車牌號
    碼X8-3011號自用小客車左後側，再撞擊對向駛來黃靖愉所
    騎乘之車牌號碼LBN-629號重型機車，又碰撞由左方永豐路
    172巷欲駛入永豐路由何源棚（起訴書誤繕為何源鵬）所駕
    駛車牌號碼8V-9907號自用小貨車，復又撞及左側路旁停放
    黃建銀所有之車牌號碼NK-4589號自用小貨車、車牌號碼JJG
    -017號重型機車與潘麗香所有之車牌號碼RS3-209號重型機
    車，及張榮彬所有之鐵門、鐵皮牆壁、窗戶而肇事。黃靖愉
    遭撞擊後，當場人車倒地，受有頭部外傷合併顱內出血、右
    側肱骨骨折、左側橈骨及尺骨骨折、左側股骨骨折及骨盆骨
    折合併肺挫傷及肝臟挫傷與後腹腔出血等傷害，經送行政院
    國軍退除役官兵輔導委員會臺中榮民總醫院急救後，延至96
    年1月19日上午11時42分許不治死亡。丙○○於肇事後，於
    員警趕赴現場處理時，留待當場並承認為肇事人，自首犯罪
    而接受司法機關調查、裁判，並經警測得呼氣所含酒精成分
    每公升達0.62毫克（所涉公共危險犯行，業經本院於96年8
    月23日以96年度中交簡上字第638號判處有期徒刑6月，減為
    有期徒刑3月確定）。
二、案經黃靖愉之父母即丁○○、乙○○告訴，及臺灣臺中地方
    法院檢察署檢察官據報囑託臺灣南投地方法院檢察署檢察官
    相驗後偵查起訴。
    理  由
壹、證據能力部分：
一、按「被告以外之人於審判外之言詞或書面陳述，除法律有規
    定者外，不得作為證據。」，又「被告以外之人於審判外之
    陳述，雖不符前4條之規定，而經當事人於審判程序同意作
    為證據，法院審酌該言詞陳述或書面陳述作成時之情況，認
    為適當者，亦得為證據。當事人、代理人或辯護人於法院調
    查證據時，知有第159條第1項不得為證據之情形，而未於言
    詞辯論終結前聲明異議者，視為有前項之同意。」，刑事訴
    訟法第159條第1項、第159條之5分別定有明文。被告對於被
    害人之父即證人丁○○、母乙○○2人、與證人賴春菊、何
    源棚、黃建銀、潘麗香、張榮彬等人於警詢、之偵查中（臺
    灣南投地方法院檢察署96年度相字第40號相驗卷第15～28、
    61～62頁、臺灣臺中地方法院檢察署96年度偵字第7859號偵
    查卷第17～22頁）之屬被告以外之人於審判外之證述內容，
    並未於本院言詞詞辯論終結前表示異議，本院復審酌該筆錄
    製作過程並無違備程式規定情事，自應具有證據能力。
二、次按「刑事訴訟法第159條之4規定：除前3條之情形外，下
    列文書亦得為證據：一、除顯有不可信之情況外，公務員職
    務上製作之紀錄文書、證明文書。二、除顯有不可信之情況
    外，從事業務之人於業務上或通常業務過程所須製作之紀錄
    文書、證明文書。三、除前2款之情形外，其他於可信之特
    別情況下所製作之文書。」，此乃因公務員職務上製作之紀
    錄文書或證明文書，係公務員依職權所為，與其責任、信譽
    攸關，若有錯誤、虛偽，公務員可能因此擔負刑事及行政責
    任，且該等文書經常處於可能受公開檢查之狀態，其正確性
    及真實之保障極高；另從事業務之人在業務上或通常業務過
    程製作之上開文書，因係於通常業務上不間斷而規律之記載
    ，一般均有會計等人員校對，記錄時亦無預見日後將作為證
    據之偽造動機，其虛偽之可能性較小，且如讓製作者以口頭
    方式在法庭上再重述過去之事實或數據，實際上有其困難，
    2者具有一定程度之不可代替性，是除非有顯不可信之情況
    外，上開公務文書或業務文書應均具有證據能力。是本件臺
    中縣警察局霧峰分局職務上所製作、檢附之處理相驗案件初
    步調查報告暨報驗書、交通事故調查報告表（一）、（二）
    、道路交通事故現場圖各1件、現場暨車損照片22張、刑法
    第185條之3案件測試觀察紀錄表、酒精測定報告表、臺中縣
    警察局編號中縣警交字第HC0000000號舉發違反道路交通事
    件管理通知單、交通事故肇事人自首情形紀錄表、行政院國
    軍退除役官兵輔導委員會診斷證明書、財團法人仁愛綜合醫
    院診斷證明書各1件、證號查詢汽車車籍及證號查詢汽車駕
    駛人資料4紙（同上相字卷第3、29～44、47～58頁）、勘驗
    筆錄、相驗屍體證明書、驗斷書（同上相字卷第60、65、67
    ～76頁）等文書證據，並無顯不可信情事，均應具有證據能
    力。
貳、實體理由：
一、訊據被告丙○○對於上揭時、地，駕車肇事之事實坦承不諱
    ，核與證人即告訴人丁○○、乙○○2人、證人即被害人賴
    春菊、何源棚、黃建銀、潘麗香、張榮彬於警詢、偵查中所
    證述情節相符（同上相驗卷第15～28、61～62頁、同上偵查
    卷第17～22頁），並有臺中縣警察局霧峰分局職務上所製作
    、檢附之處理相驗案件初步調查報告暨報驗書、交通事故調
    查報告表（一）、（二）、道路交通事故現場圖各1份、現
    場暨車損照片22張、刑法第185條之3案件測試觀察紀錄表、
    酒精測定報告表、臺中縣警察局編號中縣警交字第HC000000
    0號舉發違反道路交通事件管理通知單、交通事故肇事人自
    首情形紀錄表各1件、證號查詢汽車車籍及證號查詢汽車駕
    駛人資料4紙（同上相字卷第3、29～44、47～58頁）在卷可
    資佐證。又被害人黃靖愉確因本件車禍受傷死亡，有財團法
    人仁愛綜合醫院診斷證明書（乙種）及行政院國軍退除役官
    兵輔導委員臺中榮民總醫院診斷證明書足憑，並經臺灣南投
    地方法院檢察署檢察官督同法醫師相驗明確，製有相驗屍體
    證明書、驗斷書及勘驗筆錄等（同上相字卷第60、65、67～
    76 頁）在卷可憑，足認被告之自白確與事實相符。
二、按汽車行駛於市區道路，時速不得超過50公里；汽車在劃有
    分向限制線之路段，不得駛入來車之車道內；汽車駕駛人飲
    用酒類，吐氣所含酒精濃度超過每公升0.25毫克，不得駕車
    ，道路交通安全規則第93第1項第1款、第97條第1項第2款、
    第114條第2款分別訂有明文。被告於上揭時地駕駛車輛，應
    注意上揭規定，且依當時情形並無不能注意情事，竟疏未注
    意上揭規定，以致肇事，被告之行為應有過失；且本件經送
    臺灣省臺中縣區車輛行車事故鑑定委員會鑑定結果，亦持相
    同見解，有該會96年5月2日中縣鑑字第0965501278號函暨所
    附具之鑑定意見書在卷可參（臺灣臺中地方法院檢察署96年
    度相字第378號相驗卷第4～7頁），益證被告確有過失。被
    告之過失行為與被害人黃靖愉之死亡間復具有相當因果關係
    ，是本件事證明確，被告犯行堪以認定，應予依法論科。
三、被告因過失致被害人黃靖愉死亡，核其所為係犯刑法第276
    條第1項過失致死罪。被告係無照駕駛，業據被告供認不諱
    ，且有道路交通事故調查報告表（一）、（二）附卷可參，
    而被告酒後駕車之部分，亦經原審法院於96年8月23日以96
    年度中交簡上字第638號判處有期徒刑6月，減為有期徒刑3
    月確定，是被告於本件車禍當時應係無照駕駛且酒後駕車甚
    明。被告為汽車駕駛人，無照駕駛及酒後駕車，因而致人死
    亡，依法應負刑事責任者，應依道路交通管理處罰條例第86
    條第1項之規定，加重其刑。又被告於犯罪未被有偵查權之
    機關或公務員發覺前，向臺中縣警察局霧峰分局太平交通小
    隊自首犯行，並接受審判，有臺中縣警察局道路交通事故肇
    事人自首情形紀錄表在卷可憑（見臺灣南投地方法院檢察署
    96年度相字第40號相驗卷第49頁），爰依刑法第62條前段之
    規定減輕其刑，並依刑法第71條第1項之規定，先加重後減
    輕之。爰審酌被告於犯後坦承犯罪，態度良好，尚有悔意，
    惟其犯有本件過失致死罪乃酒後駕車肇事具有重大過失責任
    ，並對於政府機構禁止酒後駕車之法令、宣導視若無物，事
    後又未與被害人家屬、及相關被害人達成和解，自不宜以輕
    判，並考量告訴人丁○○、乙○○2人因本件交通事故遭受
    喪女之苦痛必長年難以撫平，復斟酌被告生活狀況、品行、
    智識程度等一切情狀，量處有期徒刑1年6月，資以懲儆。次
    查，中華民國96年罪犯減刑條例已於96年6月15日由立法院3
    讀通過，經總統於96年7月4日以華總一義字第09600083761
    號令公告，96年7月16日生效施行，本件被告犯罪係於該減
    刑條例規定96年4月24日減刑基準日前所犯，合於該減刑條
    例之第2條第1項第3款、第3條第1項第15款所列減刑規定，
    減輕其刑為有期徒刑9月。
四、原審判決以被告犯過失致死罪，事證明確，並依據依刑事訴
    訟法第284條之1、第299條第1項前段，道路交通管理處罰條
    例第86條第1項，刑法第276條第1項、第62條前段，刑法施
    行法第1條之1第1項、第2項前段，中華民國96年罪犯減刑條
    例第2條第3款、第7條等規定予以論科，並審酌被告無視於
    政府嚴格取締酒後駕車之禁令，且明知無駕駛執照及業已飲
    酒，卻仍駕駛汽車，不顧公眾之安危及欠缺尊重他人生命之
    觀念，不遵守交通法規情節重大，而肇事致被害人黃靖愉死
    亡，造成告訴人丁○○一家無限的傷痛，且迄今仍未與告訴
    人達成和解，惡性非輕，惟衡酌被告於犯後坦承犯行，肇事
    後態度良好等一切情狀，量處有期徒刑1年6月，並依據中華
    民國96年罪犯減刑條例第2條第3款所定減刑條件減輕其宣告
    刑為有期徒刑9月等語，其認事用法均無違誤，量刑亦稱妥
    適。檢察官據告訴人丁○○、乙○○2人以被告事後未與被
    害人家屬達成和解，原審判決量刑過輕為由請求上訴，然查
    原審判決本件被告犯罪之量刑實稱妥適，並無過輕之處，檢
    察官之上訴為無理由，應予以駁回。
據上論結，應依刑事訴訟法第368條，判決如主文。
本案經檢察官甲○○到庭執行職務。
中　　華　　民　　國　　96　　年　　12　　月　　20　　日
        　　刑事第三庭    審判長法　官  王  增  瑜
　　　　　　　　　　　　　　    法　官  蔡  紹  良
　　　　　　　　　　　　　　　  法　官  梁  堯  銘
上列正本證明與原本無異。
不得上訴。
                                書記官  陳  麗  玉
中　　華　　民　　國　　96　　年　　12　　月　　20　　日
